臺灣高等法院高雄分院民事裁定　　　　　 96年度抗字第208號
抗　告　人　台灣土地銀行股份有限公司
法定代理人　乙○○
代　理　人　丁○○
相　對　人　甲○○
　　　　　　戊○○
　　　　　　丙○○
上列當事人間請求返還擔保金事件，抗告人對於中華民國96年6
月29日臺灣高雄地方法院96年度聲字第842 號裁定，提起抗告，
本院裁定如下：
    主  文
原裁定廢棄。
臺灣基隆地方法院九十五年度存字第五二八號提存事件，抗告人
所提存之中央政府重大交通建設公債86年度乙類第三期新臺幣壹
佰參拾萬元（號碼：A86403），准予返還。
聲請及抗告訴訟費用由相對人連帶負擔。
    理  由
一、本件聲請及抗告意旨略以：抗告人與相對人間請求清償借款
    事件，抗告人前遵臺灣高雄地方法院（下稱高雄地院）95年
    度裁全字第4417號民事裁定為擔保假扣押，曾提供面額新臺
    幣（下同）130 萬元之中央政府重大交通建設公債86年度乙
    類第三期債票為擔保物，並以臺灣基隆地方法院（下稱基隆
    地院）95年度存字第528 號擔保提存事件提存在案；茲因本
    件之支付命令已於民國95年2 月10日確定，供擔保原因業已
    消滅，相對人仍欠抗告人本金368 萬5600元，抗告人雖未撤
    銷基隆地院95年度執全字第511 號假扣押執行程序，然抗告
    人本案業已勝訴確定，供擔保之原因業已消滅，抗告人聲請
    對相對人返還擔保金，自應准許，原裁定駁回抗告人之聲請
    ，自屬未洽等語。
二、按應供擔保之原因消滅者，法院應依供擔保人之聲請，以裁
    定命返還其提存物，民事訴訟法第104 條第1 項第1 款定有
    明文。前開規定，於其他依法令供訴訟上之擔保者準用之，
    並為同法第106 條所明定。復按，因釋明假扣押之原因而供
    之擔保，係擔保債務人因假扣押所應受之損害，故必待無損
    害發生，或債權人本案勝訴確定，或就所生之損害已經賠償
    時，始得謂供擔保之原因消滅（最高法院53年台抗字第279
    號判例參照）。
三、經查：
  (一)抗告人主張其與相對人間因清償借款聲請假扣押事件，依高
    雄地院95年度裁全字第4417號民事裁定，為擔保假扣押，於
    95年5 月3 日提供130 萬元之中央政府重大交通建設公債86
    年度乙類第三期債票（號碼：A86403）為擔保金，並以基隆
    地院95年度存字第528 號提存事件提存後，聲請基隆地院95
    年度執全字第511 號假扣押執行相對人財產在案。茲因本案
    之支付命令於95年2 月10日即先確定，抗告人無法依提存法
    第16條第1 項第3 款之規定取回提存物，然本案供擔保原因
    業已消滅等情，有支付命令聲請狀、高雄地院95年度促字第
    2689號支付命令及其確定證明書、假扣押裁定聲請狀、高雄
    地院95年度裁全字第4417號民事裁定、基隆地院95年度存字
    第528 號提存書為證。
  (二)從而，抗告人聲請返還擔保金，即屬有據，應予准許。抗告
    意旨指摘原裁定駁回其對相對人返還擔保金之聲請不當，為
    有理由，爰由本院將原裁定廢棄，改判如主文第2 項所示即
    基隆地院95年度存字第528 號提存事件，抗告人所提存之擔
    保金中央政府重大交通建設公債86年度乙類第三期130 萬元
    （號碼：A86403）准予返還。
四、據上論結，依民事訴訟法第492 條、第95條、第85條第2 項
    ，裁定如主文。
中　　華　　民　　國　　96　　年　　8 　　月　　24　　日
                            民事第五庭
                                審判長法官    蔡明宛
                                法      官    黃國川
                                法      官    曾錦昌
以上正本證明與原本無異。
如不服本裁定應於送達後10日內向本院提出再抗告狀（並按他造
當事人之人數附繕本），並繳納再抗告費新臺幣1,000 元。
再為抗告應以適用法規顯有錯誤為理由，並經本院之許可，該許
可以原裁定所涉及之法律見解具有原則上之重要性者為限，並委
任律師為代理人。
中　　華　　民　　國　　96　　年　　8 　　月　　24　　日
                                書  記  官    郭蘭蕙
附註：
抗告人之配偶、三親等內之血親、二親等內之姻親，或抗告人為
法人、中央或地方機關時，其所屬專任人員具有律師資格並經法
院認適當者，亦得為第三審代理人。
抗告人或其法定代理人具有律師資格者及前項情形，應於提起抗
告或委任時釋明之。
